【裁判字號】    97,訴,320
【裁判日期】    970523
【裁判案由】    違反毒品危害防制條例
【裁判全文】
臺灣雲林地方法院刑事判決               97年度訴字第320號
公  訴  人  臺灣雲林地方法院檢察署檢察官
被      告  丙○○
                    5號
                    現於台灣雲林第二監獄執行中
上列被告因違反毒品危害防制條例案件，經檢察官提起公訴（97
年度毒偵字第481 號），被告於準備程序進行中就被訴事實為有
罪之陳述，經本院聽取當事人意見後，認宜由獨任法官進行簡式
審判程序，裁定進行簡式審判程序，判決如下：
    主  文
丙○○施用第一級毒品，處有期徒刑壹年。
    事  實
一、丙○○前因施用毒品案件，經觀察、勒戒後，認無繼續施用
    毒品之傾向，由臺灣雲林地方法院檢察署檢察官於民國90年
    7 月26日以90年度毒偵緝字第96號為不起訴處分確定。復因
    施用第一級毒品案件，經觀察、勒戒後，認有繼續施用毒品
    之傾向，經送入戒治處所強制戒治，並由本院以92年度訴字
    第196 號判處有期徒刑1 年2 月確定，強制戒治部分則於93
    年3 月23日戒治期滿；又因妨害自由案件經台灣高等法院台
    南分院以92年度上訴字第1104號判處有期徒刑6 月確定，上
    開2 罪並經定應執行刑為有期徒刑1 年7 月確定（下稱案件
    1） 。後又因施用第一、二級毒品案件，分別經本院以93年
    度訴緝字第32號、93年度簡字第120 號，判處有期徒刑1 年
    3 月、6 月確定，並經定應執行刑為有期徒刑1 年7 月確定
    （下稱案件2） 。上開案件1 、2 經接續執行，後於95年9
    月22日縮短刑期假釋出監，惟其假釋經撤銷，應執行殘刑有
    期徒刑10月又2 日，在上開殘刑尚未執行之際，上開案件2
    經本院於97年4 月10日以97年聲減字第39號減刑為有期徒刑
    9 月又15日，並於97年4 月28日確定。另上開案件1 所犯2
    罪亦符合中華民國九十六年罪犯減刑條例之減刑規定，惟檢
    察官迄今尚未聲請減刑，故其是否仍有殘刑待執行，於法尚
    未確定，是上開案件1 、2 均未執行完畢。詎其於前次強制
    戒治執行完畢釋放後5 年內，復基於施用第一級毒品海洛因
    之犯意，於97年2 月2 日採尿時回溯72小時內之某時，在不
    詳處所，以不詳方式，施用第一級毒品海洛因1 次。嗣因施
    用毒品案件遭法院通緝，於同日13時20分許，在其雲林縣斗
    六市○○里○○鄰○○路252 巷15號住處為警緝獲，經帶回調
    查並採尿送驗，檢出毒品嗎啡陽性反應，而悉上情。
 二、案經雲林縣警察局斗六分局報告臺灣雲林地方法院檢察署
     檢察官偵查後提起公訴。
    理  由
一、本件被告丙○○所犯為死刑、無期徒刑、最輕本刑為三年以
    上有期徒刑以外之罪，被告於準備程序中均就被訴事實為有
    罪之陳述，經法官告知簡式審判程序之旨，並聽取公訴人、
    被告之意見後，合議庭認為適宜，依刑事訴訟法第273 條之
    1 第1 項規定，裁定進行簡式審判程序。又刑事訴訟法第15
    9 條第1 項規定：被告以外之人於審判外之言詞或書面陳述
    ，除法律有規定者外，不得作為證據。惟同條第2 項例外規
    定：法院以簡式審判程序，不適用之。故本件不適用傳聞排
    除法則有關限制證據能力之相關規定。並得依同法第310 條
    之2 之準用同法第454 條之規定製作略式判決書，僅需記載
    犯罪事實、證據名稱及應適用之法條，並得以簡略方式為之
    。
二、本件被告丙○○之上開犯罪事實，除有被告於本院審理時之
    自白外，尚有下列證據可佐：
    (一)毒品犯罪嫌疑人尿液採驗作業管制紀錄。
    (二)臺灣檢驗科技股份有限公司97年2 月27日濫用藥物尿液檢
      驗報告。
    (三)台灣雲林地方法院檢察署90年度毒偵緝96號不起訴處分書
      。
    (四)台灣高等法院被告前案紀錄表。
    故被告之自白應與事實相符，是本件事證明確，應依法論科
    。
三、論罪科刑
    (一)查海洛因屬毒品危害防制條例第2 條第2 項第1 款所列之
      第一級毒品，核被告丙○○所為，係犯毒品危害防制條例
      第10條第1 項之施用第一級毒品罪。其持有第一級毒品海
      洛因之低度行為，為其施用之高度行為所吸收，不另論罪
      。
    (二)檢察官起訴雖認本件被告為累犯，惟按刑法第79條之1 第
      1 項規定：「二以上徒刑併執行者，第七十七條所定最低
      應執行刑之期間，合併計算之。」同條第3 項規定：「依
      第一項規定合併計算執行期間而假釋者，前條第一項之期
      間，亦合併計算之。」則在併合執行之情形，經許其假釋
      者，其報請許可假釋所須最低應執行之期間，既合併計算
      ；且假釋期間（即殘刑期間），亦合併計算之，其期間即
      無從區分。從而，不論假釋出獄前所執行之期間是否已逾
      其中任一罪之刑期，亦不論嗣後其假釋有無被撤銷，在假
      釋期間內，均應認為尚未執行完畢。其於執行逾其中任一
      罪之刑期後五年內之假釋期間，再犯有期徒刑以上之罪刑
      者，不應論以累犯（最高法院88年度第4 次刑事停會議決
      議參照）。次按減刑條例如並未規定減刑裁定之效力得回
      溯至該條例施行前被告假釋出獄之日，則減刑裁定之刑期
      ，自應以該裁定由檢察官指揮執行之日，為執行完畢之日
      （最高法院84年台非字第44號判例著有明文）。查本件被
      告就犯罪事實欄一之案件1 、2 經接續執行，後於95年9
      月22日縮短刑期假釋出監，惟其假釋經撤銷，應執行殘刑
      有期徒刑10月又2 日，在上開殘刑尚未執行之際，上開案
      件2 經本院於97年4 月10日以97年聲減字第39號減刑為有
      期徒刑9 月又15日，並於97年4 月28日確定。另上開案件
      1 所犯之罪亦符合中華民國九十六年罪犯減刑條例之減刑
      規定，惟檢察官迄今尚未聲請減刑，故檢察官尚未以執行
      指揮書，就是否需執行殘刑為適法之指揮，有台灣高等法
      院被告前案紀錄表、本院調閱之台灣雲林地方法院檢察署
      93 年 度執更字第986 號卷全卷、95年度執更護字第306
      號卷全卷、該署97年5 月19日乙○泰黃97蒞1223字第1237
      3 號函等在卷可稽。復依中華民國九十六年罪犯減刑條例
      第2 條第2 項但書：「但經撤銷緩刑之宣告或假釋者，仍
      應依本條例規定聲請裁定減刑。」足見該減刑條例在被告
      假釋經撤銷的情況下，並未規定減刑裁定之效力得回溯至
      該條例施行前被告假釋出獄之日，則減刑裁定之刑期，自
      應以該裁定由檢察官指揮執行之日，為執行完畢之日。而
      本件檢察官就犯罪事實欄一案件1 尚待聲請減刑，就案件
      2 雖已經本院裁定減刑確定，惟尚未發指揮書據以執行，
      故被告就犯罪事實欄一案件1 、2 接續執行之刑期均尚未
      執行完畢，從而被告再犯本件之罪，並非累犯，應予說明
      。
    (三)爰審酌被告前經強制戒治執行完畢，又多次因施用毒品被
      判處徒刑，仍不知戒絕毒品，復一再耽溺於戕身之物，顯
      見被告戒除毒癮之意志薄弱，惟其犯後坦白承認犯行，態
      度良好，且施用毒品為危害一己生命、身體之行為，尚未
      損及他人，及其智識程度、家庭狀況等一切情狀，量處如
      主文所示之刑。
據上論斷，應依刑事訴訟法第273 條之1 第1 項、第284 條之1
、第299 條第1 項前段、第310 條之2 、第454 條，毒品危害防
制條例第10條第1 項，判決如主文。
本案經檢察官甲○○到庭執行職務。
中    華    民    國    97    年    5     月    23    日
                  刑事第一庭    法  官  楊昱辰
以上正本證明與原本無異。
如不服本判決，應於判決收受後10日內，向本院提出上訴狀（須
附繕本）。
                                書記官  黃秋萍
中    華    民    國    97    年    5     月    23    日
附錄法條：毒品危害防制條例第10條第1項
施用第一級毒品者，處 6 月以上 5 年以下有期徒刑。


司法院資訊處製作；財團法人民間司法改革基金會備份。
